最高法院民事裁定　　　　　　　一○○年度台抗字第二五五號
抗　告　人　張式琴
上列抗告人因與相對人沈斌言等間請求損害賠償事件，對於中華
民國九十九年十二月二十八日台灣高等法院裁定（九十九年度訴
字第四九號），提起抗告，本院裁定如下：
    主  文
抗告駁回。
抗告訴訟費用由抗告人負擔。
    理  由
按因犯罪而受損害之人，於刑事訴訟程序，固得附帶提起民事訴
訟，對於被告請求回復其損害，但其請求回復之損害，以被訴犯
罪事實所生之損害為限，否則縱令得依其他事由，提起民事訴訟
，亦不得於刑事訴訟程序附帶為此請求。至刑事庭移送民事庭之
附帶民事訴訟，僅移送後之訴訟程序，應適用民事訴訟法，移送
前之訴訟行為是否合法，仍應依刑事訴訟法決定之。故刑事庭依
刑事訴訟法第五百零四條第一項規定，移送民事庭之附帶民事訴
訟，其提起合法與否，仍應依刑事訴訟法予以判斷（參見本院六
○年台上字第六三三號、四十一年台上字第五○號判例）。準此
，非因刑事犯罪而直接受損害之人提起附帶民事訴訟，刑事法院
未依刑事訴訟法第四百八十七條第一項、第五百零二條第一項規
定，以判決駁回之，卻誤以裁定移送於民事庭時，該刑事附帶民
事訴訟之不合法，不因移送民事庭而受影響，受移送之民事庭對
之仍應認原告之訴為不合法，以裁定駁回之。本件抗告人於相對
人沈斌言、吳宇台（下稱沈斌言等人）被訴詐欺之刑事案件（原
法院九十八年度上易字第三○三九號）審理中，以沈斌言等人藉
詞佛堂及精舍需款孔急，自民國九十三年間起，陸續向伊詐借合
計新台幣五百十九萬六千六百五十元（下稱系爭款項），使伊受
有損害為由，提起刑事附帶民事訴訟，依侵權行為之法律關係，
請求沈斌言等人連帶賠償損害。原法院以：該院九十八年度上易
字第三○三九號刑事判決（下稱第三○三九號刑事判決）記載之
犯罪事實，未認定沈斌言等人向抗告人詐借系爭款項。而細繹第
三○三九號刑事判決，及該案件一審之台灣板橋地方法院九十七
年度易字第二三二八號刑事判決之部分理由，亦非認定抗告人因
沈斌言等人之施用詐術而出借系爭款項。抗告人對於沈斌言等人
提起刑事附帶民事訴訟，於法不合，且此不合法，不因刑事庭未
以判決駁回，卻誤予移送民事庭而受影響。爰以裁定予以駁回，
揆諸首開說明，於法洵無違誤。抗告意旨，指摘原裁定不當，求
予廢棄，非有理由。
據上論結，本件抗告為無理由。依民事訴訟法第四百九十五條之
一第一項、第四百四十九條第一項、第九十五條、第七十八條，
裁定如主文。
中    華    民    國  一○○  年    三    月  二十四  日
                      最高法院民事第六庭
                          審判長法官  陳  淑  敏  
                                法官  陳  國  禎  
                                法官  簡  清  忠  
                                法官  王  仁  貴  
                                法官  林  大  洋  
本件正本證明與原本無異
                                      書  記  官  
中    華    民    國  一○○  年    四    月    六    日
                                                       s